臺灣高等法院民事判決
111年度家上易字第25號
上  訴  人  甲○○  
訴訟代理人  許育誠律師
被  上訴人  乙○○  
訴訟代理人  袁曉君律師

上列當事人間債務人異議之訴等事件，上訴人對於中華民國111
年2月25日臺灣桃園地方法院110年度家訴字第16號第一審判決提
起上訴，本院於111年7月27日言詞辯論終結，判決如下：
    主      文
上訴駁回。
第二審訴訟費用由上訴人負擔。
    事實及理由
一、被上訴人主張：上訴人係以臺灣桃園地方法院（下稱原法院
    ）96年度婚字第917號確定判決（下稱系爭確定判決）為執
    行名義，就其中主文第7項所載「反訴原告（即被上訴人）
    應於未成年子女丙○○權利義務行使及負擔歸屬裁判確定之翌
    日起至民國000年0月0日止，按月於每月10日前給付丙○○之
    扶養費新臺幣（下同）9000元予反訴被告（即上訴人）」部
    分，主張伊自105年9月8日至108年7月16日期間之屆期扶養
    費計31萬2600元（下稱系爭債權）未付，向原法院聲請強制
    執行，原法院以110年度司執字第78394號強制執行事件（下
    稱系爭執行事件）受理，伊則於110年9月接獲執行通知。惟
    上訴人依系爭確定判決其中主文第6項，亦應就上開同一期
    間，按月於每月10日前給付伊關於丁○○之扶養費9000元（下
    稱系爭抵銷債權），其對伊所負此部分債務性質上非不能抵
    銷，伊依民法第334條規定主張抵銷，上訴人之系爭債權因
    而消滅等情。爰依強制執行法第14條第1項規定，求為撤銷
    系爭執行事件於上訴人系爭債權31萬2600元部分之強制執行
    程序之判決（原審為上訴人敗訴之判決，經其不服，提起上
    訴；未繫屬本院部分，不予贅述）。並於本院上訴聲明：上
    訴駁回。
二、上訴人則以：被上訴人所稱伊依系爭確定判決應給付其關於
    丁○○之扶養費9000元之系爭抵銷債權部分，因丁○○並非伊之
    親生兒子，伊已向原法院起訴請求確認親子關係不存在，經
    原法院以111年度親字第26號受理，該案並已通知進行血緣
    關係鑑定。丁○○既非伊之親生兒子，伊即毋庸負擔其扶養費
    ，被上訴人自不得以系爭抵銷債權抵銷伊之系爭債權等語，
    資為辯解。並於本院上訴聲明：㈠原判決關於撤銷系爭執行
    事件上訴人系爭債權31萬2600元部分（即逾2萬7032元至33
    萬9632元部分）之強制執行程序廢棄。㈡上開廢棄部分，被
    上訴人在第一審之訴駁回。
三、查，㈠兩造間請求離婚、對未成年子女權利義務之行使與負
    擔、扶養費負擔等事件，業經原法院系爭確定判決在案；㈡
    嗣由上訴人行使與負擔未成年女兒丙○○之權利義務並實際扶
    養丙○○；由被上訴人行使與負擔未成年兒子丁○○之權利義務
    並實際扶養丁○○；㈢扶養費債權期間105年9月8日至108年7月
    16日部分，兩造並未依系爭確定判決主文第6項及第7項履行
    ；㈣上訴人持系爭確定判決（主文第7項）為執行名義，向原
    法院聲請系爭執行事件對被上訴人強制執行等情，有系爭確
    定判決及判決確定證明書、系爭執行事件執行通知函在卷可
    參（見原審卷第11至21、7至9頁），且經本院調閱系爭執行
    事件案卷綦詳，復為兩造所不爭執（見本院卷第51至52頁）
    ，堪信為真。
四、本件應審究者為被上訴人以其就丁○○支出之扶養費，與上訴
    人所主張被上訴人應負擔丙○○之扶養費抵銷，有無理由？
㈠、按執行名義成立後，如有消滅或妨礙債權人請求之事由發生
    ，債務人得於強制執行程序終結前，向執行法院對債權人提
    起異議之訴，強制執行法第14條第1項前段定有明文。所謂
    消滅債權人請求之事由，係指足以使執行名義之請求權及執
    行力消滅之原因事實，如清償、提存、抵銷、免除、混同、
    債權之讓與、債務之承擔、解除條件之成就、和解契約之成
    立，或類此之情形（最高法院94年度台上字第671號民事判
    決意旨參照）。次按二人互負債務，而其給付種類相同，並
    均屆清償期者，各得以其債務，與他方之債務，互為抵銷；
    抵銷，應以意思表示，向他方為之。其相互間債之關係，溯
    及最初得為抵銷時，按照抵銷數額而消滅，民法第334條第1
    項本文及第335條第1項分別定有明文。
㈡、經查：
　⒈上訴人以系爭確定判決為執行名義，就其中主文第7項所載被
    上訴人應於未成年子女丙○○權利義務行使及負擔歸屬裁判確
    定（即97年8月22日）翌日起至000年0月0日止，按月於每月
    10日前給付丙○○之扶養費9000元予上訴人部分，主張被上訴
    人就105年9月8日至108年7月16日期間之扶養費未付，而對
    其負有系爭債權，因而向原法院聲請以系爭執行事件對被上
    訴人強制執行，且被上訴人確未清償系爭債權等情，有系爭
    確定判決及判決確定證明書、系爭執行事件執行通知函在卷
    可參（見原審卷第11至21、7至9頁），且經本院調閱系爭執
    行事件案卷綦詳，復為兩造所不爭執（上開不爭執事項㈠㈡㈢㈣
    ），則上訴人主張其對被上訴人有系爭債權，原非無據。
　⒉惟系爭確定判決其中主文第6項另記載上訴人應於未成年子女
    丁○○權利義務行使及負擔歸屬裁判確定翌日起至108年7月16
    日止，按月於每月10日前給付丁○○之扶養費9000元予被上訴
    人部分，被上訴人則抗辯上訴人亦未對其支付與系爭扶養費
    同一期間之丁○○扶養費（每月金額及期間均與系爭債權計算
    基礎相同，故其總金額同為31萬2600元），除有前述系爭確
    定判決可憑外，亦為上訴人所不爭執（上開不爭執事項㈠㈡㈢
    ）。是被上訴人主張其對上訴人亦有與系爭債權相同金額之
    系爭抵銷債權，並非無據，且因給付種類相同，並均屆清償
    期，則被上訴人以系爭抵銷債權抵銷上訴人之系爭債權，並
    主張上訴人之系爭債權經抵銷後即歸於消滅，於法即無不合
    。
　⒊上訴人之系爭債權，既經被上訴人以系爭抵銷債權抵銷，而
    歸於消滅，上訴人即無從再以系爭債權所本諸之系爭確定判
    決主文第7項對被上訴人為強制執行。乃被上訴人依強制執
    行法第14條第1項規定，訴請撤銷系爭執行事件上訴人系爭
    債權31萬2600元部分之強制執行程序，即為有理。
　⒋上訴人雖抗辯丁○○並非其之親生子，其已向原法院起訴請求
    確認親子關係不存在，經原法院審理中，其毋庸負擔丁○○之
    扶養費，被上訴人自不得以系爭抵銷債權抵銷伊之系爭債權
    云云。然查：
　　⑴、按命債務人為給付之確定判決，就給付請求權之存在有
        既判力，當事人雖僅於新訴訟用作攻擊防禦方法，法院
        亦不得為反於確定判決意旨之裁判（最高法院110年度
        台上字第2481號民事判決意旨參照）；且縱債務人就確
        定判決已提起再審之訴，然該確定判決尚未經再審確定
        判決予以廢棄前，即令判決內容不當，兩造及法院均應
        受該確定判決既判力之拘束，則法院以該確定判決為裁
        判之基礎，並不違背法令（最高法院107年度台上字第2
        179號、109年度台上字第3094號、82年度台上字第906
        號民事判決意旨參照）。
　　⑵、被上訴人之系爭抵銷債權業經法院以系爭確定判決其中
        主文第6項確定在案，業如前述。上訴人雖以前詞置辯
        。惟依上述，除上訴人就系爭確定判決主文第6項提起
        再審之訴，由法院以再審確定判決予以廢棄者外，縱令
        被上訴人之系爭抵銷債權所本諸之系爭確定判決主文第
        6項內容不當，兩造及法院均仍應受系爭確定判決既判
        力之拘束，被上訴人據此而對上訴人之系爭抵銷債權，
        不因上訴人所提確認親子關係不存在事件而受影響。被
        上訴人以此為由，抗辯上訴人不得以系爭抵銷債權抵銷
        其之系爭債權云云，自非有據。　　　　
五、從而，被上訴人依強制執行法第14條第1項規定，訴請撤銷
    系爭執行事件上訴人系爭債權31萬2600元部分之強制執行程
    序，為有理由，應予准許。原審就此部分為上訴人敗訴之判
    決，於法核無違誤。上訴人仍執前詞指謫原判決此部分不當
    ，求予廢棄，為無理由，應駁回其上訴。
六、本件事證已臻明確，兩造其餘之攻擊或防禦方法及所用之證
    據，經本院斟酌後，認為均不足以影響本判決之結果，爰不
    逐一論列，附此敘明。
七、據上論結，本件上訴為無理由。爰判決如主文。　　　　
中　　華　　民　　國　　111 　年　　8 　　月　　10　　日
                     家事法庭   
                        審判長法  官  楊絮雲
                              法  官  郭顏毓
                              法  官  陳賢德
正本係照原本作成。
不得上訴。
中　　華　　民　　國　　111 　年　　8 　　月　　10　　日
　　　　　　　　　　　　    　書記官  張佳樺